臺灣新北地方法院刑事判決
111年度易字第401號
公  訴  人  臺灣新北地方檢察署檢察官
被      告  王權倫


            楊緒清


上  一  人
選任辯護人  林見軍律師
上列被告等因恐嚇取財案件，經檢察官提起公訴（110年度偵字
第36486號），本院判決如下：
    主  文
乙○○共同犯恐嚇取財未遂罪，處有期徒刑肆月，如易科罰金，以
新臺幣壹仟元折算壹日。
丁○○共同犯恐嚇取財未遂罪，處有期徒刑參月，如易科罰金，以
新臺幣壹仟元折算壹日。
    事  實
一、乙○○（Messenger通訊軟體暱稱「火葬場管理員」）、丁○○
    （Messenger通訊軟體暱稱「緒清」）與少年陳○儒（民國91
    年生，真實姓名年籍詳卷，Messenger通訊軟體暱稱「lulu
    」）、真實姓名年籍不詳Messenger通訊軟體暱稱「龍寶寶
    恩恩」之人因網路遊戲而加入共同群組，陳○儒於108年2月1
    6日17時50分許，在該群組內提及自己與甲○○在網路上發生
    口角糾紛，乙○○遂在該群組內張貼甲○○之清涼照，詎乙○○、
    丁○○、陳○儒、暱稱「龍寶寶恩恩」之人，竟基於意圖為自
    己不法所有之恐嚇取財犯意聯絡，在群組內共同謀議以散布
    甲○○清涼照之方式向甲○○恫嚇索取金錢，復由乙○○提供其所
    有之國泰世華銀行帳號000000000000號帳戶（下稱國泰帳戶
    ）予陳○儒，再由陳○儒以Instagram通訊軟體（下稱IG）暱
    稱「non_you_do_not_marry」向甲○○恫嚇若不匯款新臺幣（
    下同）1萬7,000元至國泰帳戶，將散布甲○○之清涼照，以此
    加害名譽之事恐嚇甲○○，甲○○因此心生畏懼，致生危害於其
    安全，嗣因甲○○報警處理未交付金錢而未遂。
二、案經本院函請臺灣新北地方檢察署檢察官偵查起訴。
    理  由
壹、證據能力部分：
一、按被告以外之人於審判外之言詞或書面陳述，除法律有規定
    者外，不得作為證據，刑事訴訟法第159 條第1 項定有明文
    。查證人即另案被告陳○儒、證人即被害人甲○○於警詢時所
    為陳述，屬被告乙○○、丁○○以外之人於審判外之言詞陳述，
    而為傳聞證據，復經被告2人及被告丁○○之辯護人爭執證據
    能力，又該言詞陳述並無較可信之特別情況，則依前揭規定
    ，本院認證人陳○儒、甲○○於警詢時之陳述，無證據能力，
    不得作為認定被告2 人犯罪事實之證據。
二、次按被告以外之人於偵查中向檢察官所為陳述，除顯有不可
    信之情況者外，得為證據，同法第159 條之1 第2 項定有明
    文。偵查中被告以外之人（包括證人、鑑定人、告訴人、被
    害人及共同被告等）於偵查中之證詞，性質上均屬傳聞證據
    。惟現階段刑事訴訟法規定檢察官代表國家偵查犯罪、實施
    公訴，依法其有訊問被告、證人及鑑定人之權，證人、鑑定
    人且須具結，而實務運作時，檢察官偵查中向被告以外之人
    所取得之陳述，原則上均能遵守法律規定，不致違法取供，
    其可信度極高，職是，被告以外之人前於偵查中已具結而為
    證述，除反對該項供述得具有證據能力之一方，已釋明「顯
    有不可信之情況」之理由外，不宜以該證人未能於審判中接
    受他造之反對詰問為由，即遽指該證人於偵查中之陳述不具
    證據能力。本件證人陳○儒、證人甲○○於檢察官訊問時經具
    結所為之證述，被告2人及被告丁○○之辯護人均未曾提及檢
    察官在訊問時，有任何不法取供之情形，且客觀上並無顯不
    可信之情況，應認證人陳○儒、甲○○於偵查中之證言，均具
    有證據能力。
三、再按被告以外之人於審判外之陳述，雖不符前4 條之規定，
    而經當事人於審判程序同意作為證據，法院審酌該言詞陳述
    或書面陳述作成時之情況，認為適當者，亦得為證據。當事
    人、代理人或辯護人於法院調查證據時，知有第159 條第1
    項不得為證據之情形，而未於言詞辯論終結前聲明異議者，
    視為有前項之同意。刑事訴訟法第159 條之5 定有明文。經
    查，本件檢察官、被告2人及被告丁○○之辯護人於言詞辯論
    終結前，均未就判決所引用之各該被告以外之人於審判外之
    陳述及所調查之證據主張有刑事訴訟法第159 條第1 項不得
    為證據之情形，本院復審酌各該證據作成時並無違法及證明
    力明顯過低之瑕疵等情況，認為適當，是本案經調查之證據
    均有證據能力。
四、末查，被告2人及被告丁○○之辯護人表示卷內陳○儒提出之群
    組對話紀錄有被刪除，應以被告丁○○提出之對話紀錄為準等
    語，經比對陳○儒於少年事件審理時提出之對話紀錄【詳本
    院110年度少護字第595號少年保護事件調查審理卷宗（下稱
    少護卷）第55至65頁】，與被告丁○○於本院提出之對話紀錄
    【詳本院111年度審易字第324號卷（下稱審易卷）第87至10
    4頁】，可見陳○儒提出之對話紀錄確實有缺漏之處，此節亦
    經證人陳○儒於本院審理時證稱其將群組對話紀錄截圖給律
    師出具書狀之前，有將不重要的對話刪掉等語相合【詳本院
    111年度易字第401號卷（下稱本院卷）第98至99頁】，惟被
    告丁○○提出之對話紀錄最末頁之對話為「（暱稱lulu）他說
    可以告訴他誰給我照片的嘛」、「（暱稱lulu）我說不要」
    、「（被告丁○○）笑死」（詳審易卷第104頁），而陳○儒提
    出之對話紀錄在上開對話之後尚有其他對話（詳少護卷第62
    至65頁），且被告2人及被告丁○○之辯護人均未表示陳○儒提
    出之對話紀錄後半段即少調卷第62至65頁部分，有何遭偽造
    、變造或刪減之處，是關於被告2人及陳○儒、暱稱「龍寶寶
    恩恩」之人在群組內之發言，應以被告丁○○提出較完整之對
    話紀錄全部（即審易卷第87至104頁）及陳○儒提出之對話紀
    錄後半段（即少護卷第62至65頁），合併認定作為判決之依
    據，併予敘明。
貳、認定事實所憑之證據及得心證之理由： 
　　訊據被告乙○○固坦承有在群組內張貼被害人甲○○之清涼照及
    提供國泰帳戶予陳○儒之事實，被告丁○○則坦承有在群組內
    談論陳○儒與甲○○糾紛之事，惟矢口否認有何恐嚇取財未遂
    犯行，均辯稱：我們沒有指示陳○儒以清涼照去跟甲○○恐嚇
    金錢，是因為陳○儒說甲○○在網路上辱罵她，我們講到金額
    的部分是建議陳○儒可以就被辱罵的事去跟甲○○要求和解金
    ，我們不知道陳○儒會用清涼照去跟甲○○恐嚇等語。經查：
一、陳○儒與甲○○先前在網路上發生口角糾紛，108年2月16日17
    時50分許，陳○儒在群組內提及此事，被告乙○○即在群組內
    張貼甲○○之清涼照，其後被告丁○○、被告乙○○、暱稱「龍寶
    寶恩恩」之人均有在該群組內發言並談及金錢，被告乙○○亦
    張貼國泰帳戶資料至群組內，同時陳○儒另以IG向甲○○恫嚇
    若不匯款1萬7,000元至國泰帳戶，將散布甲○○之清涼照，以
    此加害名譽之事恐嚇甲○○等情，為被告2人所不否認，並經
    證人陳○儒、甲○○證述綦詳【詳臺灣新北地方檢察署110年度
    他字第4342號偵查卷（下稱他4342卷）第13至15頁；同署11
    0年度偵字第36486號偵查卷第9至11頁】，另有甲○○之IG限
    時動態截圖、陳○儒與甲○○之IG對話紀錄翻拍照片、國泰世
    華商業銀行存匯作業管理部109年9月14日國世存匯作業字第
    1090135349號函暨所附國泰帳戶開戶資料、被告丁○○提出之
    群組對話紀錄全部及陳○儒提出之群組對話紀錄後半段等在
    卷可稽（詳少護卷第35頁、第62至65頁；臺灣臺南地方檢察
    署109年度他字第4252號偵查卷第11至29頁；臺南市政府警
    察局第三分局刑案偵查卷宗第35至37頁；審易卷第87至104
    頁），此部分事實首堪認定。
二、被告2人、暱稱「龍寶寶恩恩」之人與陳○儒在群組內，共謀
    以甲○○之清涼照向甲○○恐嚇取財一節，經證人陳○儒於偵查
    及本院審理時具結證稱：這個群組裡面有很多人，我在群組
    裡面說甲○○罵我，是因為這個群組的人年紀相同我想尋求安
    慰，後來被告乙○○在群組裡張貼甲○○的清涼照，我原本沒有
    想做什麼，是群組裡面同儕的言語，展現出他們想要錢，就
    是提到「一人一千封口費」的部分，叫我去跟對方要錢的意
    思，暱稱「龍寶寶恩恩」之人說要分紅，被告丁○○也說「見
    者有分」，後來我才會想拿甲○○的清涼照去幫他們謀得利益
    ，我跟甲○○說要給我朋友一人3,000元，給我8,000元，但我
    不記得是誰教我這麼說，群組裡面原本有約周末吃飯，被告
    乙○○表示他的帳戶拿到錢，可以在周末吃飯的時候拿錢給我
    們等語在卷（詳他4342卷第13至15頁；本院卷第98至103頁
    ），核與被告乙○○於偵查中供稱：陳○儒在群組說跟甲○○在
    網路上有爭吵，甲○○想跟陳○儒和解，我知道甲○○有照片在
    臉書某社團流傳很久了，我就告訴陳○儒有這張照片，我在
    群組裡面看到有人說要拿這張照片去向甲○○要錢，我不記得
    是誰先說的，他們有人需要帳戶，我才提供國泰帳戶等語相
    合（詳他4342卷第11至13頁）。細繹被告丁○○提出之群組對
    話紀錄及陳○儒提出之群組對話紀錄後半段內容（詳審易卷
    第87至104頁；少護卷第62至65頁），108年2月16日17時50
    分許，陳○儒先在群組內提及其與甲○○發生糾紛，被告乙○○
    則張貼甲○○之清涼照，此時群組內有多人在討論甲○○之事，
    被告丁○○僅回一句「吵架吵架」；迨同日18時42分許，群組
    內有人提及甲○○在限時動態提到陳○儒一事，陳○儒稱「我知
    道」、「這樣是公開個資」、「最高民事求償有2億」，接
    著陳○儒將其與甲○○在IG對話之截圖張貼至群組，該對話截
    圖中陳○儒對甲○○稱「多少和解」、「不然我幫你打到學校
    講這件事」、「還有照片的事」，之後被告丁○○回應「如果
    鬧到學校」、「會很好笑」、「他們輔導老師都會看過他的
    照片然後都會幫他輔導」等語；之後陳○儒再將其與甲○○在I
    G對話之截圖張貼至群組，該對話截圖中陳○儒向甲○○表示「
    我說和解，給錢消災啊，不是說我窮嘛」，陳○儒、被告乙○○、被告丁○○與暱稱「龍寶寶恩恩」之人在群組內討論被辱
    罵的新聞及陳○儒要向甲○○索取多少錢、討價還價之方式；
    接著陳○儒在群組表示甲○○願意付錢，暱稱「龍寶寶恩恩」
    之人即稱「要分紅ㄌ沒」、「老子缺錢」，被告丁○○稱「我
    也要」、「見者有分」，被告乙○○稱「別吵啦」、「照片我
    生出來的」、「要也是我分」，被告丁○○稱「ㄟㄟ我幫忙機掰
    的」、「妳跟他說」、「還有其他人有」、「其他人要得不
    多」、「一人一千封口費」，被告乙○○稱「擬就出張嘴」、
    「沒我照片」、「你也只能吃屎」，暱稱「龍寶寶恩恩」之
    人稱「一人1000」、「我1000」、「倫1500」，被告乙○○旋
    在群組中張貼國泰帳戶資料並稱「匯過來謝謝」、「我們六
    日吃飯給阿」，被告丁○○稱「啊我ㄋ...」，被告乙○○稱「你
    有其他帳戶嗎」、「給我，我匯給你就好了」等語，則以上
    開群組對話紀錄內容觀之，被告乙○○張貼甲○○之清涼照之後
    ，被告丁○○即有針對清涼照一事向陳○儒表示可以提供給甲○○學校輔導室，顯然均有意以甲○○之清涼照作為操作之標的
    ，接著群組內雖有討論到陳○儒遭甲○○辱罵可以索取賠償金
    之相關新聞報導，然最後陳○儒告知甲○○願意付款時，被告
    丁○○所稱「見者有分」、「一人一千封口費」，暱稱「龍寶
    寶恩恩」之人表示缺錢且要分紅，被告乙○○表示其提供照片
    功勞最大，且提供國泰帳戶要求甲○○匯款進來事後分帳等等
    言詞，在在彰顯被告2人及暱稱「龍寶寶恩恩」之人均係因
    為甲○○之清涼照一事而認為自己可以獲取甲○○交付之金錢，
    否則何來「見者有分」、「封口費」、「沒我照片」之說詞
    ？倘若被告2人及暱稱「龍寶寶恩恩」之人確實僅係就陳○儒
    遭甲○○辱罵或公開個資一事討論賠償金額及提供意見，而無
    任何針對清涼照討論之意，則被告2人與暱稱「龍寶寶恩恩
    」之人均非遭辱罵或公開個資之當事人，豈有可能因此拿到
    任何賠償？再者，觀諸陳○儒與甲○○之IG對話紀錄（詳同上
    臺南地檢署他字卷第11至29頁），陳○儒要求和解時，甲○○
    直接表示「妳要多少錢才不會外流我的照片？」、「那妳可
    以告訴我是誰把照片給妳的嗎？我希望他把照片也刪掉」，
    陳○儒稱「還有三個人有」、「我朋友，他們說3000」、「
    我們剛剛一起討論的」，甲○○問「所以我要給他們各三千，
    還有妳一個人八千，才會把我的照片刪掉跟不外流？」，陳
    ○儒回應「兩男一女」、「對」，之後甲○○表示要帳號匯款
    時，陳○儒即提供被告乙○○之國泰帳戶等情，顯見陳○儒確實
    係以清涼照作為恐嚇甲○○交付款項之工具，且陳○儒始終依
    照群組內與被告2人、暱稱「龍寶寶恩恩」之人討論之內容
    ，向甲○○表示尚有其他人持有清涼照而要求甲○○一併給付金
    錢，亦提供國泰帳戶要求甲○○匯款，則陳○儒除自行溢加索
    款金額外，其餘就持有照片要求付款之人數、取款方式等重
    要事項，均與群組內討論之內容相合，顯係與群組內之被告
    2人、暱稱「龍寶寶恩恩」之人就以清涼照向甲○○恐嚇取財
    一事具有犯意聯絡及行為分擔。此外，當時該群組內除被告
    2人、暱稱「龍寶寶恩恩」之人及陳○儒之外，尚有其他成員
    （詳少護卷第55頁），一開始被告乙○○在群組內張貼甲○○清
    涼照時，亦有其他成員回應，惟迨陳○儒將其與甲○○之IG對
    話截圖轉貼至群組內並開始討論求償事宜時，就只剩下被告
    2人、暱稱「龍寶寶恩恩」之人及陳○儒在積極發言，甚至具
    體討論到每人分別要取得多少金額及取款後之分贓方式，群
    組內之其他成員見此均未加以起鬨抬高金額或表示要分一杯
    羹，實難認選擇就此一可能涉及犯罪行為詳盡討論之被告2
    人、暱稱「龍寶寶恩恩」之人，係基於開玩笑之意思發言，
    堪認被告2人、暱稱「龍寶寶恩恩」之人與陳○儒確實係基於
    意圖為自己不法所有而為上開內容之討論，並推由陳○儒以
    散布甲○○清涼照之方式向甲○○恫嚇索取金錢，自應同負恐嚇
    取財未遂之責，至為明確。
三、綜上所述，被告2 人所為辯解，核與卷內證據彰顯之事實不
    符，亦與常情相違，要無可採，本件事證明確，被告2 人所
    為恐嚇取財未遂犯行均堪認定，皆應依法論科。
參、論罪科刑：
一、被告乙○○、丁○○行為後，刑法第346條第1項規定雖於108年1
    2月25日修正公布，並於同年月27日施行，惟該次修法僅將
    上開條文之罰金數額調整換算後予以明定，為文字之修正，
    法律效果相同，其修正之結果不生有利或不利於行為人之情
    形，依前開說明，自非屬法律變更，當亦不生新舊法比較之
    問題，而應依一般法律適用原則，逕行適用裁判時法。
二、核被告乙○○、丁○○所為，均係犯刑法第346條第3項、第1項
    之恐嚇取財未遂罪。被告2人與陳○儒、Messenger通訊軟體
    暱稱「龍寶寶恩恩」之人，就上開犯行，有犯意聯絡及行為
    分擔，為共同正犯。被告2人與共犯已著手於恐嚇取財之犯
    罪行為實行，惟因甲○○未給付金錢並報警處理而不遂，為未
    遂犯，爰均依刑法第25條第2項之規定減輕其刑。再按成年
    人教唆、幫助或利用兒童及少年犯罪或與之共同實施犯罪或
    故意對其犯罪者，加重其刑至二分之一，兒童及少年福利與
    權益保障法第112條第1項前段定有明文，本件共犯陳○儒於
    案發時雖為未成年人，惟被告2人與陳○儒係因網路遊戲認識
    之網友，證人陳○儒亦稱案發前並未與被告2人見過面，也不
    確定是否曾在群組內特別講過自己的年紀等語（詳本院卷第
    101頁、第103頁），故難認被告2人與陳○儒共犯上開恐嚇取
    財犯行時，對陳○儒未滿18歲一節有何認識，是尚難依兒童
    及少年福利與權益保障法第112條第1項前段規定加重其刑，
    併予敘明。
三、爰以行為人責任為基礎，審酌被告乙○○、丁○○為圖己私利，
    在群組內恣意發言並推由陳○儒以清涼照向甲○○索討財物，
    所為破壞社會秩序及他人財產安全，法治觀念顯有不足，雖
    因甲○○報警未付款而未能得逞，渠等行為仍應予非難，兼衡
    被告2人之前科素行、智識程度、犯罪之動機、目的、被告2
    人除言詞起鬨外，被告乙○○另有提供甲○○清涼照及國泰帳戶
    之犯罪分工手段，暨被告2人迄今仍飾詞否認犯行，未能正
    視己過之犯罪後態度等一切情狀，分別量處如主文所示之刑
    ，並均諭知易科罰金之折算標準。
據上論斷，應依刑事訴訟法第299 條第1 項前段，刑法第28條、
第346 條第3 項、第1 項，刑法施行法第1 條之1 第1 項，判決
如主文。
本案經檢察官丙○○偵查起訴，由檢察官邱稚宸到庭執行公訴。
中　　華　　民　　國　　111 　年　　11　　月　　29　　日
                  刑事第十七庭 審判長法  官  劉凱寧
　　　　　　　　　 
                                     法  官  許菁樺
　　　　　　　　　　　　　　　　　　 
                                     法  官  黃俊雯
上列正本證明與原本無異。
如不服本判決，應於判決送達後20日內敘明上訴理由，向本院提
出上訴狀 (應附繕本) ，上訴於臺灣高等法院。其未敘述上訴理
由者，應於上訴期間屆滿後20日內向本院補提理由書「切勿逕送
上級法院」。
                                     書記官　蔡忠衛
中　　華　　民　　國　　111 　年　　11　　月　　29　　日
附錄本案論罪科刑法條全文：
中華民國刑法第346條
意圖為自己或第三人不法之所有，以恐嚇使人將本人或第三人之
物交付者，處6月以上5年以下有期徒刑，得併科3萬元以下罰金
。
以前項方法得財產上不法之利益或使第三人得之者，亦同。
前二項之未遂犯罰之。